---
title: "Análises do Sivep-Gripe (até 19/04/2021)"
author: "(Por Ana Carolina Moreno)"
date: "Relatório gerado em 04/05/2021 com dados atualizados até 19/04"
output: github_document
---

<!-- README.md is generated from README.Rmd. Please edit that file -->

```{r, include = FALSE}
knitr::opts_chunk$set(
  collapse = TRUE,
  comment = "#>"
)


```


###### Fonte: Sivep-Gripe (Ministério da Saúde): [link para o OpenDatasus](opendatasus.saude.gov.br/)

<!-- badges: start -->
<!-- badges: end -->

Essa página contém análises de dados de casos confirmados de Covid-19 no Estado de São Paulo.

```{r ggplot_covid_sp_dia1, echo=F, message=F, warning=F}

library(tidyverse)
library(lubridate)
library(zoo)
library(readr)
library(ggplot2)
library(tidylog)
library(ggthemes)
library(lme4)

trace(grDevices::png, quote({
  if (missing(type) && missing(antialias)) {
    type <- "cairo-png"
    antialias <- "subpixel"
  }
}), print = FALSE)

ggplot_covid_sp_dia <- read_rds("data/analises_semanais_sp/covid_sp_dia.rds") %>%
  ggplot(aes(x=data, y=valor, group=categoria, colour=categoria))+
  geom_line(size = 1)+
  labs(
    title = "Internações e mortes confirmadas por Covid-19 (Estado de SP)",
    subtitle = "Total por dia (VALOR ABSOLUTO)",
    caption = "Fonte: Sivep-Gripe (Ministério da Saúde)",
    y = "total por dia",
    x = "data"
    )+
  scale_color_manual(
    values=c("#3D748F", "#a80000"),
    labels = c("Novas internações", "Novas mortes")
    )+
  theme(
    plot.background = element_rect(fill = "white"),
    panel.background = element_rect(fill = "white", colour="grey"),
    panel.grid.major = element_line(colour = "grey", linetype = "dotted"),
    panel.grid.minor = element_line(colour = "grey", linetype = "dotted"),
    panel.grid.major.x = element_blank(),
    panel.grid.minor.x = element_blank(),
    panel.grid.minor.y = element_blank(),
    plot.caption = element_text(face = "italic"),
    legend.position="top",
    legend.title = element_blank()
    )+
  # Destaques para mostrar a data e o valor do pico de INTERNAÇÕES
  annotate(
    geom="text",
    x=as.Date("2021-03-01"),
    y=2248,
    label="23/03",
    size = 3) +
  annotate(
    geom="text",
    x=as.Date("2021-03-01"),
    y=2100,
    label="2.248",
    size = 3) +
  annotate(
    geom="point",
    x=as.Date("2021-03-23"),
    y=2248,
    size=3,
    shape=20,
    fill="black")+
  # Destaques para mostrar a data e o valor do pico de MORTES
  annotate(
    geom="text",
    x=as.Date("2021-03-10"),
    y=813,
    label="27/03",
    size = 3) +
  annotate(
    geom="text",
    x=as.Date("2021-03-10"),
    y=690,
    label="816",
    size = 3) +
  annotate(
    geom="point",
    x=as.Date("2021-03-27"),
    y=816,
    size=3,
    shape=20,
    fill="black")+
  # linhas vertical e horizontal
  geom_vline(xintercept=ymd("2021-04-01"), color="grey", size=0.2)+
  geom_hline(yintercept=1000, color="#BEBEBE", size=.5) +
  # retângulo de fundo cinza indicando o atraso de notificação
  annotate(
    "rect",
    xmin=as.Date("2021-04-01"),
    xmax=as.Date("2021-05-10"),
    ymin=-20,
    ymax=2200,
    alpha=0.2,
    color="transparent",
    fill="grey")+
  # destaque indicanddo o atraso de notificação
  annotate(
    "text",
    x = as.Date("2021-05-06"),
    y = 1600,
    label = "Atraso de notificação",
    color = "#666666",
    size = 3.5,
    angle = -90,
    fontface = "bold"
  )

```

#### 1- TOTAL de internações e mortes por dia

* Linha vermelha: internações
* Linha verde: mortes
* Entre meados de março e o início de abril o Estado de SP registrou pelo menos 1.500 novos pacientes internados por dia
* Já as mortes ficaram pelo menos acima de 500 por dia no período
* O gráfico dá indícios de que existe uma relação entre o aumento da pressão no sistema hospitalar provocou também um aumento do risco de morrer pela doença

(A linha azul indica a partir de quando os dados caem devido ao atraso de notificação)

```{r ggplot_covid_sp_dia2}


plot(ggplot_covid_sp_dia)
```

#### 2- MÉDIA MÓVEL de internações e mortes por dia

```{r ggplot_covid_sp_dia_media1, echo=F, message=F, warning=F}

ggplot_covid_sp_dia_media <- read_rds("data/analises_semanais_sp/covid_sp_dia_media.rds") %>%
  ggplot(aes(x=data, y=valor, group=categoria, colour=categoria)) +
  # Definindo a forma do gráfico (nesse caso, gráfico de linhas)
  geom_line(size = 1.5)+
  # Definindo os textos ao redor do gráfico
  labs(
    title = "Internações e mortes confirmadas por Covid-19 (Estado de SP)",
    subtitle = "Total por dia (MÉDIA MÓVEL)",
    caption = "Fonte: Sivep-Gripe (Ministério da Saúde)",
    y = "total por dia",
    x = "data"
  )+
  # Definindo as cores das linhas e os detalhes da legenda
  scale_color_manual(
    values=c("#3D748F", "#a80000"),
    labels = c("Novas internações", "Novas mortes")
  )+
  # Definindo cores e formas dos elementos de fundo do gráfico
  theme(
    plot.background = element_rect(fill = "white"),
    panel.background = element_rect(fill = "white", colour="grey"),
    panel.grid.major = element_line(colour = "grey", linetype = "dotted"),
    panel.grid.minor = element_line(colour = "grey", linetype = "dotted"),
    panel.grid.major.x = element_blank(),
    panel.grid.minor.x = element_blank(),
    panel.grid.minor.y = element_blank(),
    plot.caption = element_text(face = "italic"),
    legend.position="top",
    legend.title = element_blank()
  )+
  # Destaques para mostrar a data e o valor do pico de INTERNAÇÕES
  annotate(
    geom="text",
    x=as.Date("2021-03-05"),
    y=2156,
    label="23/03",
    size = 3) +
  annotate(
    geom="text",
    x=as.Date("2021-03-05"),
    y=2050,
    label="2.096",
    size = 3) +
  annotate(
    geom="point",
    x=as.Date("2021-03-23"),
    y=2096,
    size=3,
    shape=20,
    fill="black")+
  # Destaques para mostrar a data e o valor do pico de MORTES
  annotate(
    geom="text",
    x=as.Date("2021-03-13"),
    y=794,
    label="28/03",
    size = 3) +
  annotate(
    geom="text",
    x=as.Date("2021-03-13"),
    y=690,
    label="794",
    size = 3) +
  annotate(
    geom="point",
    x=as.Date("2021-03-28"),
    y=794,
    size=3,
    shape=20,
    fill="black")+
  # linhas vertical e horizontal
  geom_vline(xintercept=ymd("2021-04-01"), color="grey", size=0.2)+
  geom_hline(yintercept=1000, color="#BEBEBE", size=.5) +
  # retângulo de fundo cinza indicando o atraso de notificação
  annotate(
    "rect",
    xmin=as.Date("2021-04-01"),
    xmax=as.Date("2021-05-10"),
    ymin=0,
    ymax=2200,
    alpha=0.2,
    color="transparent",
    fill="grey")+
  # destaque indicanddo o atraso de notificação
  annotate(
    "text",
    x = as.Date("2021-05-06"),
    y = 1600,
    label = "Atraso de notificação",
    color = "#666666",
    size = 3.5,
    angle = -90,
    fontface = "bold"
    )+
  # salvando uma versão do gráfico em formato .SVG para ser facilmente replicado no Illustrator
  ggsave('docs/grafico_covid_sp_dia_mediamovel.svg', dpi = 'retina',
         height = 8, width = 12, limitsize = F)

```


* Linha vermelha: internações
* Linha verde: mortes
* O gráfico é o mesmo acima, mas está mais suavizado porque representa a média móvel de 7 dias

(A linha azul indica a partir de quando os dados caem devido ao atraso de notificação)

```{r ggplot_covid_sp_dia_media2, message=F, warning=F}


plot(ggplot_covid_sp_dia_media)
```

#### 3- MORTES por Covid por MÊS e por FAIXA ETÁRIA

```{r ggplot_covid_sp_idade1, echo=F, message=F, warning=F}

ggplot_obitos_covid_sp_idade_20 <- read_rds("data/analises_semanais_sp/obitos_covid_sp_idade_20.rds") %>%
  filter(mes != "abr 2021") %>%
  ggplot(aes(x=mes, y=mortes, group=faixa_etaria, color=faixa_etaria)) +
  # Definindo a forma do gráfico (nesse caso, gráfico de linhas)
  geom_line(size = 1)+
  # Definindo os textos ao redor do gráfico
  labs(
    title = "Mortes confirmadas por Covid-19 (Estado de SP)",
    subtitle = "Total por FAIXA ETÁRIA e por MÊS DO ÓBITO",
    caption = "Fonte: Sivep-Gripe (Ministério da Saúde)",
    y = "total de mortes",
    x = "mês/ano"
  )+
  # Definindo as cores das linhas e os detalhes da legenda
  scale_color_manual(
    values=c("#9398B8", "#8BACBC", "#3D748F", "#a80000", "#7E0F08")
  )+
  geom_point()+
  geom_label(
    aes(label = mortes),
    nudge_y = 0.25,
    size = 2)+
  # Definindo cores e formas dos elementos de fundo do gráfico
  theme(
    plot.background = element_rect(fill = "white"),
    panel.background = element_rect(fill = "white", colour="grey"),
    panel.grid.major = element_line(colour = "grey", linetype = "dotted"),
    panel.grid.minor = element_line(colour = "grey", linetype = "dotted"),
    panel.grid.major.x = element_blank(),
    panel.grid.minor.x = element_blank(),
    panel.grid.minor.y = element_blank(),
    plot.caption = element_text(face = "italic"),
    legend.position = "top",
    legend.title = element_blank(),
    legend.text = element_text(size = 8, face = "bold"),
    legend.background = element_rect(fill="#EEEEEE",
                                     size=0.5, linetype="solid")
  )

```

* Março de 2021 foi o mês com a maior ocorrência de mortes por Covid-19 em todas as faixas etárias. 
* No entanto, esse aumento se comportou de formas diferentes de acordo com a idade dos pacientes. 
* A faixa etária mais afetada segue sendo a das pessoas com entre 60 a 79 anos: entre fevereiro e março, as mortes subiram de 3.242 para 8.888.
* Mas o aumento desproporcional de mortes entre os adultos não idosos, com entre 40 e 59 anos, chamou a atenção. Foram 4.626 mortes em março, contra 1.329 em fevereiro. 
* Com isso, essa faixa etária superou o grupo de pessoas com 80 anos ou mais, que também registrou aumento, mas em um ritmo menor: em março, foram 3.179 mortes, contra 1.628 mortes de fevereiro.

```{r ggplot_covid_sp_idade2, message=F, warning=F}


plot(ggplot_obitos_covid_sp_idade_20)
```

