---
title: "Análises do Sivep-Gripe"
author: "Ana Carolina Moreno"
date: "27/04/2021"
output: github_document
---

<!-- README.md is generated from README.Rmd. Please edit that file -->

```{r, include = FALSE}
knitr::opts_chunk$set(
  collapse = TRUE,
  comment = "#>"
)
```


### Dados atualizados até **19/04/2021**

<!-- badges: start -->
<!-- badges: end -->

Essa página contém análises de dados de casos confirmados de Covid-19 no Estado de São Paulo.

```{r ggplot_covid_sp_dia1, echo=F, message=F, warning=F}

library(tidyverse)
library(lubridate)
library(zoo)
library(readr)
library(ggplot2)
library(tidylog)
library(ggthemes)
library(lme4)

ggplot_covid_sp_dia <- read_rds("data/covid_sp_dia.rds") %>%
  ggplot(aes(x=data, y=valor, group=categoria, colour=categoria)) +
  geom_line()+
  labs(y = 'Total de internações por dia',
       x = 'Fonte: Censo Covid/SES-SP')+
  ggtitle("Novas internações e novas mortes confirmadas por Covid-19 (Estado de SP)")+
  theme(
    plot.background = element_rect(fill = "white"),
    panel.background = element_rect(fill = "white", colour="grey"),
    panel.grid.major = element_line(colour = "grey", linetype = "dotted"),
    panel.grid.minor = element_line(colour = "grey", linetype = "dotted"),
    panel.grid.major.x = element_blank(),
    panel.grid.minor.x = element_blank(),
    panel.grid.minor.y = element_blank(),
  )+
  geom_vline(xintercept=ymd("2021-03-24"), color="blue", size=0.2)
```

## 1- **Total** de internações e mortes por dia

* Linha vermelha: internações
* Linha verde: mortes
* Entre meados de março e o início de abril o Estado de SP registrou pelo menos 1.500 novos pacientes internados por dia
* Já as mortes ficaram pelo menos acima de 500 por dia no período
* O gráfico dá indícios de que existe uma relação entre o aumento da pressão no sistema hospitalar provocou também um aumento do risco de morrer pela doença

(A linha azul indica a partir de quando os dados caem devido ao atraso de notificação)

```{r ggplot_covid_sp_dia2}


plot(ggplot_covid_sp_dia)
```

* 2- ***Média móvel*** de internações e mortes por dia

```{r ggplot_covid_sp_dia_media1, echo=F, message=F, warning=F}

ggplot_covid_sp_dia_media <- read_rds("data/covid_sp_dia_media.rds") %>%
  ggplot(aes(x=data, y=valor, group=categoria, colour=categoria)) +
  geom_line()+
  labs(y = 'Média móvel de internações e mortes por dia',
       x = 'Fonte: Censo Covid/SES-SP')+
  ggtitle("Novas internações e novas mortes confirmadas por Covid-19 (Estado de SP)")+
  theme(
    plot.background = element_rect(fill = "white"),
    panel.background = element_rect(fill = "white", colour="grey"),
    panel.grid.major = element_line(colour = "grey", linetype = "dotted"),
    panel.grid.minor = element_line(colour = "grey", linetype = "dotted"),
    panel.grid.major.x = element_blank(),
    panel.grid.minor.x = element_blank(),
    panel.grid.minor.y = element_blank(),
  )+
  geom_vline(xintercept=ymd("2021-03-24"), color="blue", size=0.2)

````


* Linha vermelha: internações
* Linha verde: mortes
* O gráfico é o mesmo acima, mas está mais suavizado porque representa a média móvel de 7 dias

(A linha azul indica a partir de quando os dados caem devido ao atraso de notificação)

```{r ggplot_covid_sp_dia_media2}


plot(ggplot_covid_sp_dia_media)
```


